臺灣高等法院臺南分院刑事判決　　　九十一年度上易字第六八五號　Ａ
　　　上　訴　人　臺灣嘉義地方法院檢察署檢察官
　　　上　訴　人
　　　即　被　告　甲　○　○
　　　選任辯護人　黃　正　彥　律師
　　　上　訴　人
　　　即　被　告　丙　○　○
　　　右二人共同
　　　選任辯護人　何　永　福
　　　上　訴　人
　　　即　被　告　乙　○　○
　　　選任辯護人　嚴　庚　辰
右上訴人等因傷害案件，不服臺灣嘉義地方法院九十一年度易字第一五號中華民國九
十一年五月十三日第一審判決（起訴案號：臺灣嘉義地方法院檢察署九十年度調偵字
第三０八號），提起上訴，本院判決如左：
      主      文
上訴駁回。
      事      實
一、甲○○於九十年六月十一日凌晨五時許，在嘉義市○○○路三二○號冠美理髮廳
    內，因細故與負責人丙○○發生爭執，雙方竟各萌普通傷害之犯意，徒手互毆，
    致丙○○受有頭部外傷血腫、右手肘及右手背挫裂傷之傷害，甲○○則受有左肩
    頸部挫傷、右肩頸部抓擦傷、胸部擦傷之傷害。嗣於同年七月十四日下午二時三
    十分許，甲○○、丙○○又因和解事宜再度口角，丙○○竟另行起意（此部分未
    據起訴），並與丁○○、乙○○共同基於普通傷害之犯意聯絡，推由丁○○、乙○○二人將甲○○壓倒在地，徒手毆打，致甲○○受有頭部外傷腦震盪、鼻樑腫
    痛及流鼻血、背挫傷、頸挫傷等傷害。
二、案經丙○○、甲○○分別訴由嘉義市警察局第一分局報告臺灣嘉義地方法院檢察
    署檢察官偵查起訴。
      理      由
一、訊之上訴人即被告等均否認有右揭犯行，甲○○辯稱：伊手一直插在褲袋錄音，
    沒有動手打丙○○，她過來拉扯扭打伊時，自己跌倒受傷云云；丙○○辯稱：九
    十年六月十一日當天確有與甲○○拉扯，但沒有打人，同年七月十四日僅發生口
    角，甲○○受傷係跌倒造成云云；丁○○辯稱：伊左手殘障、年紀大，不可能打
    甲○○，係甲○○踢到伊腳後撞到椅子又碰到門才受傷云云；乙○○則辯稱：伊
    身高不及甲○○，不可能勒住甲○○脖子，係他自己跌倒受傷云云。
二、經查：
（一）甲○○於九十年六月十一日凌晨五時許，在嘉義市○○○路三二○號冠美理髮
      廳內，因細故與負責人丙○○發生爭執，雙方徒手拉扯互毆，致丙○○受有頭
      部外傷血腫、右手肘及右手背挫裂傷之傷害，甲○○則受有左肩頸部挫傷、右
      肩頸部抓擦傷、胸部擦傷之傷害等情，業據丙○○、甲○○分別指訴甚詳，並
      有丙○○提出之新陽醫院診斷證明書一紙與甲○○提出之陳仁德醫院驗傷診斷
      書一紙在卷可稽（詳警卷第二二、二三頁），而被告甲○○、丙○○均坦認案
      發當時只有伊二人在場，被告丙○○對於曾出手拉扯甲○○一節復直承不諱（
      詳原審卷第二三、七七頁），足見當時二人所受傷害係互毆所致，甲○○雖提
      出自稱於六月十一日案發當時之錄音帶及譯文，辯稱：當時雙手插在褲袋內，
      均未動手，並提出電話錄音及譯文，辯稱：丙○○挾怨報復，指訴不實云云，
      惟錄音帶可以剪接，且在甲○○刻意錄音情況下，錄音帶僅有聲音呈現，實難
      據以證明案發當時之真實情況，且縱或甲○○所言當時確有錄音，惟錄音毋需
      自始至終緊按錄音機，亦無證據證明案發時其雙手均插置褲袋中，所辯均難為
      其有利之憑據。又丙○○所辯：甲○○欲非禮伊，伊不願意而掙扎，係正當防
      衛云云，除可資認定雙方確實發生肢體衝突外，案發當時僅甲○○及丙○○在
      場，甲○○指稱：伊被丙○○強行推入其理髮店，責罵伊檢舉冠美理髮店從事
      色情交易，發生拉扯云云，二人所述情節不同，且查無其他證據足資佐證，丙○○指訴遭非禮而正當防衛之辯詞，尚難採信。又辯護人聲請調閱六月十一日
      丙○○報案紀錄供參，惟報案紀錄僅能證明丙○○有報案之事實，並無法確實
      釐清案發當時之情況，本院認此部分並無調查之必要，附此敘明。綜上，甲○○、丙○○所辯，均係事後卸責之詞，不足採信，本件事證明確，二人傷害犯
      行均堪認定。
（二）又於同年七月十四日下午二時三十分許，甲○○、丙○○又因和解事宜再度口
      角，丙○○推由丁○○、乙○○二人將甲○○壓倒在地，徒手毆打，致甲○○
      受有頭部外傷腦震盪、鼻樑腫痛及流鼻血、背挫傷、頸挫傷等傷害之事實，業
      據甲○○指訴甚詳，並有其提出之陳仁德醫院驗傷診斷書及本院向陳仁德醫院
      函調病歷資料各一份在卷可稽。辯護人雖以甲○○就診之陳仁德醫院病歷資料
      中，分別在九十年五月三十日、同年七月十四日、同年八月二日均記載有「頭
      部外傷腦震盪」、於九十一年五月二十七日載明嚴重暈眩並嘔吐，尤其醫院以
      英文記載此頭部暈眩係一年以前即有之病症，認九十年七月十四日當天之「頭
      部外傷腦震盪」，應係九十年五月三十日所延續之病症，並非被告等所打傷，
      又驗傷單診斷書所載「右側頭部痛，右側背病痛，右肩痛」，僅係身體疼痛，
      並非身體事實上受傷，原審將之歸類身體受傷，顯有不當云云。惟依甲○○指
      訴遭勒住脖子、壓制在地毆打等情與診斷書所載所受傷害部位大致相符，雖診
      斷書所用文句與病患主訴病症用詞相同，致生是否確實受傷之疑義，然對照本
      院向該醫院函調資料醫師診斷結果係「頭部外傷腦震盪、背挫傷、頸挫傷」之
      傷害，有該病歷資料可參，被告受有前開傷害應屬無疑。又依前開病歷資料所
      示，九十年七月十四日甲○○確受有頭部外傷腦震盪、背挫傷、頸挫傷等傷害
      ，此觀七月十四日之病歷並非如辯護人所指之九十一年五月三十日有「先前延
      續病症」之記載即明，原審之認定並無不當。又本院向嘉義市警察局第一分局
      長榮派出所函調當日報案資料，係接獲報案稱冠美理髮店內有人喊救命，經警
      員至現場處理回報結果：係該店負責人丙○○，與客戶甲○○因價錢發生糾紛
      ，經處理雙方已息事，無事故等情，有該勤務中心受理報案記錄一份在卷可參
      。而訊據丁○○、乙○○均坦認案發當時只有甲○○、丙○○與伊二人在場（
      詳原審卷第二一頁），依丁○○前開所辯，甲○○既然踢到丁○○且撞到理髮
      椅，足認當時雙方確曾發發生衝突無疑。又丁○○左上肢殘障、乙○○矮於告
      訴人甲○○約二十公分等情，雖據原審當庭勘驗屬實（詳原審卷第五三、五四
      頁），然甲○○既堅稱當時被押在地上等語（詳警卷第六頁正面），且丁○○
      、乙○○雖年紀長於甲○○，然客觀上顯非羸弱之人，丁○○、乙○○先將甲○○壓倒在地並毆打成傷，亦與常情無違，是尚難以其二人之身體狀況為彼等
      有利之認定。雖辯護人質疑甲○○於第一次及第三次警訊前後所供關於何人打
      電話找乙○○來及由何人將理髮店大門擋住等陳述有不符之處，惟此記憶上之
      瑕疵，並無礙丁○○、乙○○傷害甲○○事實之認定。至於丙○○、丁○○所
      提出照片三幀係案發後所攝，所提錄音帶、譯文各一份內容亦無法證明案發當
      時之確實情況，均無從據以為渠等有利之認定。綜上，丁○○、乙○○所辯，
      亦屬事後卸責之詞，事證明確，被告丁○○、乙○○共同傷害之犯行，同堪認
      定。
（三）又按共同正犯間，非僅就其自己實施之行為負其責任，並在犯意聯絡之範圍內
      ，對於他共同正犯所實施之行為，亦應共同負責，最高法院三十二年上字第一
      九０五號判例可資參照，丙○○於九十年七月十四日雖未出手毆打甲○○，惟
      其當時與甲○○發生爭執，有前開嘉義市警察局勤務中心受理報案紀錄在卷可
      參，並與丁○○、乙○○先將理髮廳大門擋住，丁○○、乙○○再予以毆打等
      情，亦據甲○○指訴明確在卷（詳警卷第五頁反面、第六頁正面、第十頁反面
      、第十一頁正面），則依前揭判例所示，丙○○就本次傷害犯行有犯意聯絡、
      行為分擔，為共同正犯。丙○○此部分與被告丁○○、乙○○共同傷害甲○○
      犯行，未據起訴，且該次與其第一次傷害甲○○部分，時日相隔甚久，復因係
      第一次傷害和解事宜所引發，應無概括犯意，難認有連續犯之裁判上一罪關係
      ，本院無從一併審理，宜由檢察官另行偵查，附此敘明。
三、原審以被告等罪證明確，因予適用刑法第二十八條、第二百七十七條第一項、第
    四十一條第一項前段，罰金罰鍰提高標準條例第一條前段、第二條規定，並審酌
    被告四人所犯，均已造成他人身心痛苦，丁○○、乙○○以圍毆方式為之，情節
    較重，被告四人犯後均未能坦認犯行，猶飾詞辯解，且至今未賠償損害，難認有
    具體悔過之態度及其他一切情狀，分別量處如甲○○、丙○○均有期徒刑三月、
    丁○○、乙○○均有期徒刑四月，並分別諭知如易科罰金，以三百元折算一日之
    標準，以資儆懲。本院經核原判決認事用法，並無不合，量刑亦稱允當。檢察官
    上訴意旨循告訴人甲○○聲請，及被告等上訴意旨，指摘原判決不當，均為無理
    由，應予駁回。
據上論斷，應依刑事訴訟法第三百六十八條，判決如主文。
本案經檢察官廖椿堅到庭執行職務。
中    華    民    國      九十一      年      十      月        八      日
                                  臺灣高等法院臺南分院刑事第一庭
                                      審判長法官  茆    臺    雲
                                            法官  蔡    長    林
                                            法官  李    文    福
右正本證明與原本無異。
不得上訴。
                                      法院書記官  李    良    倩
中    華    民    國      九十一      年      十      月      九        日
附錄本判決論罪法條
刑法第二百七十七條第一項：
傷害人之身體或健康者，處三年以下有期徒刑、拘役或一千元以下罰金。
